【裁判字號】    92,台上,5829
【裁判日期】    921016
【裁判案由】    誣告
【裁判全文】
最高法院刑事判決                              九十二年度台上字第五八二九號
    上  訴  人  甲○○
右上訴人因誣告案件，不服台灣高等法院中華民國八十九年九月二十八日第二審判決
（八十八年度上訴字第四五二一號，起訴案號：台灣板橋地方法院檢察署八十六年度
偵字第九六四號），提起上訴，本院判決如左：
    主  文
原判決撤銷，發回台灣高等法院。
    理  由
本件原判決認定上訴人甲○○與戴連福（原審另案審理）共同有其事實欄所載之犯行
，因而維持第一審論處上訴人公務員假借職務上之機會，共同意圖他人受刑事處分，
向該管公務員誣告罪刑之判決，駁回上訴人於第二審之上訴。固非無見。
惟查：（一）、科刑判決認定之事實，倘與所採之證據不相適合，即屬證據上理由矛
盾，其判決當然違背法令。本件原判決於理由欄一、(一)以戴連福於偵查中坦承係上訴
人經由羅鵬程找伊出面指證告訴人黃國鎮為流氓（原判決第四頁第九行、第十行），
因而為上訴人不利之認定。但戴連福於偵查中檢察官訊問誰找伊作證人，係稱上訴人
之朋友，也是伊朋友羅鵬程，並未供述係由上訴人經羅鵬程找伊出面指證之情事（偵
查卷第一六三頁反面），原判決此部分理由已與上開卷存供述筆錄所載不相適合，自
有證據上理由矛盾之違誤。（二）、科刑之判決書，須將認定之犯罪事實詳記於事實
欄，然後於理由內逐一說明其憑以認定之證據，以使事實與理由兩相一致，方為合法
。倘其事實記載與理由說明不相一致，即有判決理由矛盾之違法。原判決事實記載上
訴人與戴連福基於共同之犯意，由戴連福以擔任秘密證人方式至上訴人任職之台北縣
警察局新莊分局指證告訴人黃國鎮為流氓，戴連福乃於民國八十三年六月一日至上開
分局以秘密證人之身分為如原判決事實欄所載之誣指，接續於同年六月十六日台灣板
橋地方法院治安法庭審理時為相同之誣告等情。並未載明戴連福係因上訴人之教唆而
決意為之，亦未記述戴連福為上開誣告時上訴人有何計劃及指揮情事。但於理由欄二
卻謂上訴人教唆戴連福為誣告後，於戴連福實施犯罪之際在當場有所指揮，且就實施
加以計劃，認二人間有共同犯意與行為分擔，為共同正犯（原判決第十一頁第三行至
第七行），其事實認定與理由論述並不相符，亦有判決理由矛盾之違誤。（三）、意
圖他人受流氓處分，向該管公務員誣告者，以誣告罪論，依刑法第一百六十九條規定
處斷，檢肅流氓條例第十七條第二項前段定有明文。第一審判決既認上訴人係公務員
假借職務上之機會犯該條第二項前段之罪，其主文未諭知公務員假借職務上之機會，
共同意圖他人受「流氓處分」，向該管公務員誣告，竟諭知共同意圖他人受「刑事處
分」，自屬違誤，原判決未加糾正而予以維持，亦有疏漏。以上，或為上訴意旨所指
摘，或為本院得依職權調查之事項，應認原判決有撤銷發回更審之原因。原判決理由
欄三關於偽證不另為無罪諭知部分，基於審判不可分之原則，應一併予以發回。
據上論結，應依刑事訴訟法第三百九十七條、第四百零一條，判決如主文。
中      華      民      國    九十二    年      十      月     十六     日
                              最高法院刑事第十二庭
                                  審判長法官  張  淳  淙
                                        法官  謝  俊  雄
                                        法官  蘇  振  堂
                                        法官  張  春  福
                                        法官  呂  丹  玉
      右正本證明與原本無異
                                              書  記  官
中      華      民      國    九十二    年      十      月    二十一    日


司法院資訊處製作；財團法人民間司法改革基金會備份。
